臺灣高等法院刑事判決　　　　　　　　　　　　　　九十年度上訴字第三八八二號
　　上　訴　人
　　即　被　告　甲○○
　　選任辯護人　楊宗儒
右上訴人因違反槍砲彈藥刀械管制條例案件，不服臺灣宜蘭地方法院九十年度訴字第
三一二號，中華民國九十年十月三十日第一審判決（起訴案號：臺灣宜蘭地方法院檢
察署九十年度偵字第一九六四號號），提起上訴，本院判決如左：
    主  文
原判決撤銷。
甲○○未經許可，寄藏可發射子彈具有殺傷力之改造玩具手槍，處有期徒刑壹年，併
科罰金新台幣參萬元，罰金部分如易服勞役，以新臺幣玖佰元即銀元參佰元折算壹日
。扣案之改造玩具手槍壹把（含彈匣一個，槍枝管制編號0000000000號）
沒收。
    事  實
一、甲○○於民國（下同）八十八年間二月、三月間某日晚間六、七時許，在宜蘭縣
    宜蘭市文化中心附近某處，受友人羅友聲（已死亡）之委託，寄藏具有殺傷力之
    仿ＢＥＴＥＴＴＡ廠半自動手槍製造之玩具手槍一枝（含彈匣一個，槍枝管制編
    號0000000000），旋藏置於宜蘭縣冬山鄉○○村○○路○段四五一號
    其住處。嗣於九十年六月十九日中午十二時三十分許，在上址二樓房間內為警搜
    索查獲，並扣得上開具殺傷力之改造玩具手槍一枝（含彈匣一個）。
二、案經宜蘭縣警察局羅東分局報請台灣宜蘭地方法院檢察署檢察官偵查起訴。
    理  由
一、訊據被告甲○○固坦承於前開時地受友人羅友聲之託保管前開手槍，旋將藏放於
    其住處等情不諱，惟矢口否認有違反槍砲彈藥刀械管制條例犯行，辯稱：伊因未
    從曾入伍服役，對於槍枝並不熟悉，故於受寄時以為是一把普通玩具手槍，不知
    業經改造且具有殺傷力，且前開槍枝為警查獲時似乎已經壞掉，警察並要求伊幫
    忙將彈匣拆開，顯不具殺傷力云云。惟查：
(一)前開扣案之仿ＢＥＴＥＴＴＡ廠半自動手槍製造之改造玩具手槍（含彈匣一個）
    ，係被告於八十八年間二月、三月間某日晚間六、七時許，在宜蘭縣宜蘭市文化
    中心附近某處，受其友人羅友聲之託藏匿，旋置放於宜蘭縣冬山鄉○○村○○路
    ○段四五一號其住處。嗣於九十年六月十九日中午十二時三十分許，在上址被告
    住處房間內查獲等情，為被告所自承，並有改造玩具手槍一枝（含彈匣一個）扣
    案可稽。
(二)前開槍枝經送請內政部警政署刑事警察局鑑驗結果，認係仿ＢＥＴＥＴＴＡ廠半
    自動手槍製造之金屬玩具手槍換裝土造金屬槍管改造而成，機械性能良好，可擊
    發適用之子彈，認具殺傷力，有該局九十年六月二十七日刑鑑字第九五二九０號
    鑑驗通知書一份附卷足憑。又該槍枝係仿ＢＥＴＥＴＴＡ廠半自動手槍製造之金
    屬玩具手槍，槍管部分業經改造成金屬材質，有如前述，非一般玩具手槍所可比
    擬，且衡情前開槍枝如屬一般改造之玩具手槍，且不具殺傷力，何以羅友聲會大
    費周章，交由被告受寄並予藏匿，足認被告所辯，無非飾卸之詞，不足採信。
(三)被告雖辯稱：該槍枝為警查獲時似乎已經壞掉，警察並要求伊幫忙把彈匣拆開云
    云，惟證人即查獲本案之警員葉俊龍於原審證稱：「只是這支改造槍枝比較特別
    ，一般僅有換槍管等不會改滑套，但這枝連滑套都改，需要比較用力，因為改造
    後密合度較差，需要比較用力才能拉開。」（原審卷第十六頁）、「帶回局裡後
    由伊負責檢視槍枝，當時因為被告坦承是朋友寄放，所以我們在採證時將槍枝彈
    匣退出要拍照，但彈匣有卡住情形，按卡榫無法退出，所以便交給被告，他推擠
    後彈匣就掉出來，我們拍照後便將彈匣裝回去，原封不動送去鑑定，當初在局裡
    槍枝功能並沒有什麼異樣，看起來功能良好，因為那不是制式手槍，在改造過程
    難免有瑕疵，彈匣無法順利退出，並不影響其功能。」、「我確實有試拉滑套，
    確實可以拉動，只是這支改造手槍比較特別，一般僅有換槍管等，不會改滑套，
    但這枝連滑套都改，因為改造後密合度較差，需要比較用力才能拉開」等語（見
    原審卷第六十四頁及第六十六頁），證人即警員吳俊義證稱：「當時滑套可以拉
    開，僅彈匣無法退出」等語，證人即警員李明德亦證稱：「槍枝沒有彈匣或彈匣
    無法順利裝卸，可以拉開滑套，一次裝一粒子彈再上滑套，即可以上膛」等語（
    見同上卷第六十五頁），足認前開槍枝之彈匣卡住情形並非不可排除，且滑套亦
    可拉動，自仍具有殺傷力，被告執此爭辯，尚無足取。
(四)被告固另辯稱：本件係警察至伊工作場所搜索槍枝無著後，再前往伊住處途中，
    伊主動告知警察謂伊友人曾寄放玩具手槍一把及該槍枝藏放位置，應符合自首報
    繳槍械之要件云云。然查本件係員警據報指被告涉嫌從事地下槍械工廠及槍擊案
    件，乃依法聲請前往被告工作場所及住處執行搜索獲准，嗣於被告工作場所執行
    搜索查無違法事證後，帶同被告前往其住處再執行搜索，途中經警詢問其住處究
    有無槍枝，被告始答稱曾受友人之託保管玩具手槍一把，警察乃在被告住處房間
    抽屜內查獲該把槍枝，當時該槍枝係以雜物掩飾，翻動後始能看到等情，業據證
    人即查獲本案之員警李明德於原審時證述明確，足認本件係員警執行搜索並盤問
    被告後，被告始告知上情，並非被告主動供出或報繳，自不符合自首報繳槍械之
    要件。又本件並未因被告供出全部槍砲彈藥之來源及去向，因而查獲或因而防止
    重大危害治安事件之發生等情，亦不得依槍砲彈藥刀械管制條例第十八條第四項
    之規定予以減輕或免除其刑。
(五)前開槍枝之彈匣卡住情形並非不可排除，滑套亦可拉動，有如前開證人所述，是
    以被告請求將扣案槍械再送鑑驗，檢視其滑套可否正常上膛，即無必要。再依前
    揭鑑驗結果，上開槍枝係仿ＢＥＴＥＴＴＡ廠半自動手槍製造之金屬玩具手槍換
    裝土造金屬槍管改造而成，機械性能良好，可擊發適用之子彈，認具殺傷力，故
    被告請求將槍械再送鑑驗，檢視(1)槍管是否貫通(2)槍管有無膛線(3)有無擊鎚(4)有
    無撞針（擊發底火之用）(5)將適合之子彈上膛後可否擊發，亦無必要。另我國對
    於槍枝之鑑定，並未規定於擊發後可產生若干焦耳之動能，作為其是否具殺傷力
    之標準，況前開槍枝既係改造之槍枝，精密度當非一般制式手槍所得比擬，試射
    擊發不無引起膛炸或其他危險之虞，自無依被告請求再行鑑定其擊發後可產生若
    干焦耳之動能之必要。
(六)綜上所述，本件事證明確，被告犯行堪以認定。
二、核被告甲○○所為，係犯槍砲彈藥刀械管制條例第十一條第四項未經許可寄藏可
    發射子彈具有殺傷力之槍枝罪。按槍砲彈藥刀械管制條例第十九條第一項：「犯
    第七條、第八條、第十條、第十一條、第十二條第一項至第三項、第十三條第一
    項至第三項之罪，經判處有期徒刑者，應於刑之執行完畢或赦免後，令入勞動場
    所，強制工作，其期間為三年」之規定，業於九十年十一月十四日經公布刪除，
    同年月十六日施行，被告行為後法律變更，以新法有利於被告，自應依刑法第二
    條第一項之規定，適用新法，是本案自無依上開規定，並援引司法院大法官會議
    釋字第四七一號解釋，對於被告是否宣告保安處分乙節加以斟酌之餘地。
三、原審認定被告罪証明確，因予論罪科刑，固非無見。惟查：槍砲彈藥刀械管制條
    例第十九條第一項之規定，業於九十年十一月十四日經公布刪除，同年月十六日
    施行，原判決未及比較適用，逕依上開規定，並參酌司法院大法官會議釋字第四
    七一號解釋，認定本案被告前無犯罪習慣或以犯罪為常業之情形，是雖持有上開
    槍枝，惟並未持以犯案或為其他不法行為，且查扣之槍枝僅係可發射子彈之改造
    玩具手槍，尚難遽認具有一定之社會危險性，自無強制工作藉資矯治之必要云云
    ，結論固無不合，但理由尚屬不當。被告上訴意旨，否認犯罪，雖無足取，然原
    判決既有上開可議，要屬無可維持，應予撤銷改判。爰審酌被告素無前科，且僅
    寄藏改造槍枝一把，數量非鉅，惡性亦非重大等一切情狀，量處有期徒刑一年，
    併科罰金新台幣三萬元，罰金如易服勞役，以銀元三佰元（即新台幣玖佰元）折
    算一日。扣案之改造玩具手槍一支（含彈匣一個，槍枝管制編號0000000
    000），係屬違禁物，應依刑法第三十八條第一項第一款之規定宣告沒收。又
    被告寄藏改造槍枝，對於社會治安非無一定程度之危害，自不適宜宣告緩刑，附
    此敘明。
據上論斷，應依刑事訴訟法第三百六十九條第一項前段、第三百六十四條、第二百九
十九條第一項前段，槍砲彈藥刀械管制條例第十一條第四項，刑法第十一條前段、第
四十二條第二項、第三十八條第一項第一款，罰金罰鍰提高標準條例第二條，現行法
規所定貨幣單位折算新台幣條例第二條，判決如主文。
本案經檢察官曾忠己到庭執行職務。
中      華      民      國      九十一    年     一     月    二十三    日
                            臺灣高等法院刑事第六庭
                                審判長法  官  陳  春  秋
                                      法  官  徐  培  元
                                      法  官  高  明  哲
右正本證明與原本無異。
如不服本判決應於收受送達後十日內向本院提出上訴書狀，其未敘述上訴之理由者並
得於提起上訴後十日內向本院補提理由書（均須按他造當事人之人數附繕本）。
                                      書記官  李  垂  福
中      華      民      國    九十一    年       一     月    二十五    日
附錄本案論罪科刑法條全文：
槍砲彈藥刀械管制條例第十一條
未經許可，製造、販賣或運輸第四條第一款所稱其他可發射金屬或子彈具有殺傷力之
各式槍砲者，處五年以上有期徒刑，併科新台幣一千萬元以下罰金。
未經許可，轉讓、出租或出借前項所列槍砲者，處三年以上十年以下有期徒刑，併科
新台幣七百萬元以下罰金。
意圖供自己或他人犯罪之用，而犯前二項之罪者，處無期徒刑或七年以上有期徒刑，
併科新台幣一千萬元以下罰金。
未經許可，持有、寄藏或意圖販賣而陳列第一項所列槍枝者，處一年以上七年以下有
期徒刑，併科新台幣七百萬元以下罰金。
第一項至第三項之未遂犯罰之。
